【裁判字號】    92,交上易,2022
【裁判日期】    920912
【裁判案由】    過失致死等
【裁判全文】
臺灣高等法院臺中分院刑事判決                九十二年度交上易字第二○二二號
    上  訴  人  臺灣臺中地方法院檢察署檢察官
    上  訴  人
    即  被  告  甲○○
    被      告  乙○○
右上訴人因過失致死案件，不服臺灣臺中地方法院九十一年度交易字第三四○號中華
民國九十二年九月十二日第一審判決（起訴案號：臺灣臺中地方法院檢察署九十一年
度偵字第六二七七、六五二一號），提起上訴，本院判決如左：
    主      文
上訴駁回。
    事實及理由
一、本案被告甲○○、乙○○對於其過失致死犯行供認不諱，又查本案經本院審理結
    果，認第一審判決認事用法及量刑均無不當，應予維持，並引用第一審判決書記
    載之事實、證據及理由（如附件）。本件肇事道路興義街與華豐街並無畫分幹支
    線，並經台中縣新社鄉公所函覆原審在卷，原審判決事實認定並無違誤，又原審
    已審酌被告等過失程度之輕重、肇事後之態度及肇事後被告等已與被害人黃永財
    之家屬達成民事和解（參卷附和解書、調解書），而被告甲○○雖尚未與被害人
    丙○○達成和解，惟並非無意賠償，而係和解金額尚無法談妥，惟被告甲○○所
    提出之賠償金額已高於被告乙○○與丙○○之和解金額，且丙○○既已提出附帶
    民事訴訟，自可由法院加以定奪等一切情狀，分別就甲○○量處有期徒刑陸月，
    併諭知易科罰金。乙○○處有期徒刑柒月，併諭知緩刑年。本件量刑尚稱妥適
    ，被告甲○○上訴意旨指摘原判決量刑過重，公訴人上訴意旨指摘原判決量刑過
    輕，均為無理由，應予駁回。
二、據上論斷，應依刑事訴訟法第三百七十三條、第三百六十八條，判決如主文。
本案經檢察官蔡振修到庭執行職務。
中      華      民      國      九十二     年    十二     月    十六    日
                                臺灣高等法院臺中分院刑事第四庭
                                      審判長法  官  洪  耀  宗
                                            法  官  劉  登  俊
                                            法  官  蕭  錦  鍾
右正本證明與原本無異。
不得上訴。
                                            書記官  蘇  昭  文
中      華      民      國      九十二     年    十二     月    十六    日
                                                                        Ｒ
臺灣臺中地方法院刑事判決                        九十一年度交易字第三四○號
    公  訴  人  臺灣台中地方法院檢察署檢察官
    被      告  甲○○  男  四十三歲（民國○○○年○月○○○日生）
                        住台中縣新社鄉○○街八十號
                        身分證統一編號：Ｚ000000000號
    選任辯護人  羅淑菁律師
    被      告  乙○○  男  二十八歲（民國○○○年○月○日生）
                        住台中縣新社鄉○○街九五號
                        身分證統一編號：Ｚ000000000號
右列被告因過失致人於死等案件，經檢察官提起公訴（九十一年度偵字第六二七七、
六五二一號），本院判決如左：
    主  文
甲○○因過失致人於死，處有期徒刑陸月，如易科罰金，以佰元折算壹日。
乙○○因過失致人於死，處有期徒刑柒月。緩刑年。
    事  實
一、甲○○於民國九十年八月十二日二十二時四十分許，駕駛車牌號碼ＮＯ─三三三
    三號自小客車，沿台中縣新社鄉○○街，由慶西村往復盛村方向行駛，行經興義
    街與華豐街之無號誌交岔路口時，其原應注意減速慢行，做隨時停車之準備，而
    依當時之情形，並無不能注意之情事，竟疏於注意，未減速慢行，作隨時停車之
    準備，且未注意車前狀況，隨時採取必要之安全措施，以避免危險之發生。適有
    由乙○○駕駛搭載黃永財、丙○○等人之Ａ五─二六九九號自小客車，由興中山
    莊往東興村沿華豐街行駛，途至華豐街與興義街之無號誌交岔路口時，亦未注意
    左方車應暫停讓右方車先行，雙方均因煞避不及而撞上，致黃永財顱內出血經送
    醫後不治死亡，另乙○○受有胸部挫傷等傷害（此部分業據被告兼被害人乙○○
    撤回告訴），丙○○則受有外傷性腦傷致左側偏癱，雖經治療，日尚生活仍需他
    人協助，逾一年仍遺存顯著機能障礙之重傷害（此部分乙○○涉過失重傷害部分
    未據告訴及起訴）。
二、案經臺灣台中地方法院檢察署檢察官據報相驗自動檢舉及丙○○之妻丁○○○訴
    請臺灣台中地方法院檢察署檢察官偵查起訴。
    理  由
一、右開時、地駕車肇事犯罪事實，業據被告甲○○、乙○○自白不諱，又有交通事
    故調查報告表附卷可稽，另本件車禍被害人黃永財因此受傷死亡與丙○○則因本
    件車禍受有重傷，亦經公訴人督同檢驗員相驗屬實，製有相驗筆錄、相驗屍體證
    明書、驗斷書及醫院診斷書、中山醫學大學附設醫院函在卷可憑。按汽車行駛至
    無號誌之交岔路口，應減速慢行，作隨時停車之準備；再汽車駕駛人駕駛汽車應
    注意車前狀況，並隨時採取必要之安全措施；車輛行至無號誌交岔路口，支線道
    車應暫停讓幹線道車先行，未劃分幹、支線或同為幹線道或支線道者，轉彎車應
    暫停讓直行車先行；如同為直行車或轉彎車者，左方車應暫停讓右方車先行；道
    路交通安全規則第九十三條第一項第四款、第九十四條第三項、第一百零二條第
    二款分別定有明文。被告等均為領有駕駛執照之人，駕車自應注意上述道路交通
    安全規定，被告甲○○駕車行經上開路口時，原須注意車前狀況，減速慢行，並
    作隨時停車之準備後，方能穿越路口，被告乙○○行經此未劃分幹、支線之交岔
    路口，與被告甲○○所駕之車同為直行車，其既為左方車自應暫停讓被告甲○○
    所駕右方車先行，而依前開調查報告表所載，當時天候雨、夜間無照明之情形，
    更應注意謹慎行車，且無不能注意之情形，其等竟疏未注意上開規定，貿然前進
    ，雙方不及閃避，致黃永財顱內出血死亡，丙○○則受有外傷性腦傷致左側偏癱
    之重傷害，可證被告等之駕車失當行為，顯有過失。又本件經送覆議結果，亦同
    此見解，認被告甲○○為肇事次因，被告乙○○為肇事主因，有臺灣省車輛行車
    事故覆議鑑定委員會九十二年一月二日府覆議字第九一二六○○號函附覆議意件
    書一份在卷可稽，益徵被告等確有過失。又本件原送台灣省台中縣區車輛行車事
    故鑑定委員會鑑定結果，雖認被告甲○○、乙○○均駕駛自小客車未注意車前狀
    況，未減速慢行，同為肇事原因，惟此鑑定意見並未考慮被告乙○○為左方車應
    讓右方車先行之規定，且未敘明不予考慮之原因，故為本院所不採，附此敘明。
    再被害人黃永財確因本件車禍死亡，被害人丙○○確因本件車禍受有前開傷害，
    已如前述，則被告甲○○過失駕車肇事行為，與被害人黃永財之死亡、被害人丙○○之受傷結果間，被告乙○○之過失駕車肇事行為，與被害人黃永財之死亡結
    果間，顯均具有相當因果關係，被告甲○○過失致死及傷害犯行、被告乙○○之
    過失致死犯行均堪以認定。
二、核被告等所為均係犯刑法第二百七十六條第一項之罪，被告甲○○則另犯刑法第
    二百八十四條第一項後段之過失傷害致重傷罪。被告甲○○以一個過失行為，犯
    上開二罪，為想像競合犯，應從一重之過失致死罪處斷。爰審酌被告等過失程度
    之輕重、肇事後之態度及肇事後被告等已與被害人黃永財之家屬達成民事和解（
    參卷附和解書、調解書），而被告甲○○雖尚未與被害人丙○○達成和解，惟並
    非無意賠償，而係和解金額尚無法談妥，惟被告甲○○所提出之賠償金額已高於
    被告乙○○與丙○○之和解金額，且丙○○既已提出附帶民事訴訟，自可由法院
    加以定奪等一切情狀，分別量處如主文所示之刑，被告甲○○部分並諭知易科罰
    金之折算標準。又查被告乙○○前未曾受有期徒刑以上刑之宣告，有台灣台中地
    方法院檢察署刑案資料查註紀錄表在卷可按。被告乙○○因過失致犯本罪，其經
    此教訓，當知謹慎而無再犯之虞，本院認所宣告之刑，以暫不執行為宜，爰併宣
    告緩刑三年，以勵自新。
三、又被告甲○○因過失致被告即被害人乙○○受傷一節，公訴人雖認被告甲○○另
    犯刑法第二百八十四條第一項之過失傷害罪，惟此部分既經被害人乙○○當庭撤
    回告訴，且公訴人認此與前開被告甲○○論罪部分為想像競合犯，有裁判上一罪
    之關係，爰不另為不受理之諭知，附此敘明。
據上論斷，應依刑事訴訟法第二百九十九條第一項前段，刑法第二百七十六條第一項
、第四十一條第一項前段、第七十四條第一款，罰金罰鍰提高標準條例第一條前段、
第二條，判決如主文。
中      華      民      國      九十二      年    九    月      十二    日
                           臺灣臺中地方法院交通法庭
                                        法  官   王  靜  秋
右正本證明與原本無異。
如不服本判決，應於送達後十日內向本院提出上訴狀（須附繕本），上訴於台灣高等
法院台中分院。
                                        書記官
中      華      民      國      九十二     年    九    月    十二    日
附錄論罪科刑法條
刑法第二百七十六條第一項
    因過失致人於死者，處二年以下有期徒刑、拘役或二千元以下罰金。
刑法第二百八十四條第一項：因過失傷害人者，處六月以下有期徒刑、拘役或五百元
以下罰金，致重傷者，處一年以下有期徒刑、拘役或五百元以下罰金。


司法院資訊處製作；財團法人民間司法改革基金會備份。
